【裁判字號】    98,聲再,32
【裁判日期】    981208
【裁判案由】    聲請再審
【裁判全文】
臺灣臺北地方法院刑事裁定              98年度聲再字第32號
聲  請  人  甲○○
上列聲請人即受判決人因妨害自由等案件，對於本院民國98年7
月27日98年度易字第1176號刑事確定判決，聲請再審，本院裁定
如下：
    主  文
再審之聲請駁回。
    理  由
一、按聲請再審，由判決之原審法院管轄，刑事訴訟法第426 條
    第1 項定有明文。又再審制度係就確定判決認定事實錯誤而
    設之救濟方法，故聲請再審，以該判決係實體上之確定判決
    為限；對於程序上之判決，要無聲請再審之可言（參照最高
    法院89年度臺抗字第40號判決意旨）。經查，本件聲請人即
    受判決人甲○○前因妨害自由等案件，經本院於民國98年7
    月27日以98年度易字第1176號分別判處拘役40日、30日，並
    定應執行刑為拘役60日，同時諭知以新臺幣（下同）1,000
    元折算1 日之易科罰金之標準，嗣聲請人提起上訴後，則因
    上訴未敘述具體理由，經臺灣高等法院以98年度上易字第20
    87號判決，以其上訴不合法為由，以程序判決駁回聲請人上
    訴後確定等情，有卷附本院98年度易字第1176號刑事判決、
    臺灣高等法院98年度上易字第2087號刑事判決及臺灣高等法
    院被告前案紀錄表等件可按。是以，聲請人就本院前揭確定
    刑事判決向本院提起再審，本院依法自有管轄權而應予審理
    ，合先敘明。
二、次按有罪之判決確定後，因發現確實之新證據，足認受有罪
    判決之人應受無罪、免訴、免刑或輕於原判決所認罪名之判
    決者，為受判決人之利益，得聲請再審，刑事訴訟法第420
    條第1 項第6 款定有明文。並該條款所謂「發見新證據」，
    係指該證據當時已經存在，為法院及當事人所不及知，不及
    調查斟酌，至其後始行發見，且就證據本身形式上觀察，固
    不以絕對不須經過調查程序為條件，但必須顯然可認為足以
    動搖原有罪確定判決，而為受判決人無罪、免訴、免刑或輕
    於原判決所認罪名之判決者為限。此受理聲請再審之最後事
    實審法院，應就聲請再審理由之所謂「新證據」，是否具備
    事實審判決前已經存在，為法院、當事人所不知，事後方行
    發見之「嶄新性」，及顯然可認足以動搖原有罪確定判決，
    應為無罪、免訴、免刑或輕於原判決罪名之「顯然性」二要
    件，加以審查，為判斷應否准予開始再審之準據（最高法院
    85 年 度臺抗字第308 號裁定意旨參照）。又該條款所謂「
    確實之新證據」，係指其證據之本身在客觀上可認為真實，
    毋須經過調查，即足以動搖原判決，使受刑人得受有利之裁
    判者而言，若在客觀上就其之真實性為如何，尚欠明瞭，非
    經相當之調查，不能辨其真偽，即與確實新證據之「確實」
    含義不符，亦難據為聲請再審之理由（最高法院70年度臺抗
    字第16 1號裁定意旨參照），且所謂「應受輕於原判決所認
    罪名之判決」，係指應受較輕罪名之判決而言，至宣告刑之
    輕重，乃量刑問題，不在本款所謂罪名之內（最高法院56年
    台抗字第102 號判例意旨參照）。另按不得上訴於第三審法
    院之案件，除刑事訴訟法第420 條規定外，其經第二審確定
    之有罪判決，如就足生影響於判決之重要證據漏未審酌者，
    亦得為受判決人之利益，聲請再審，同法第421 條亦有明定
    。而該條所謂之「重要證據」，則係指就足生影響於判決之
    主要證據漏未審酌者而言（最高法院77年度臺抗字第77號裁
    定要旨參照）。
三、本件聲請人聲請再審意旨略以：
（一）本件聲請人怎可能點1 瓶酒之後，就無緣無故恐嚇告訴人
      李愛華，此顯不合常理，反倒是告訴人將聲請人所說前後
      兩段不相干之語句加以連接，刻意曲解聲請人本意，以達
      誣陷聲請人之目的。茲經聲請人多方尋找後，已尋得案發
      當日有顧客Steven、Ken 、Sharon等人在場，可證明聲請
      人確實未以「要讓其死得很難看」、「要讓店無法繼續經
      營」等字句恐嚇告訴人，此乃聲請人於審理過程中未發現
      之新證據。是以，聲請人於審理過程中，因未發現前開證
      據，致未主張該有利於己之情事，始被判處罪刑確定，聲
      請人就此自得依法聲請再審。
（二）依告訴人與證人即員警涂東誠、吳東山之證詞中，對於聲
      請人係在何時、何種情況下及用何種語句辱罵告訴人及員
      警，有前後相互矛盾及不合理之處，更何況員警到達現場
      後，並未與聲請人談話，即以強制手段將聲請人扣上手銬
      帶回警局，聲請人在此狀況下如何能以言語辱罵員警，是
      證人李愛華、涂東誠、吳東山等人之證詞自不足採信，惟
      原判決就此卻漏未審酌。另聲請人與告訴人就恐嚇案件已
      達成調解，告訴人也不再追究聲請人妨害自由之刑事責任
      ，原確定判決於量刑時對此重要證據卻亦未加以審酌。又
      原判決認定聲請人於瑞安街派出所內辱罵員警，而聲請人
      於派出所之偵查室內等待偵訊時，聲請人之手仍被手銬銬
      住並置於背後，且員警用暴力手段壓制聲請人並靠上腳鐐
      之過程，因值勤不當，致聲請人受傷，聲請人在被壓迫及
      受傷之情況下，如何以「白癡」、「操他媽」等語句辱罵
      員警，然原審法院並未調閱派出所內設置錄影機所錄製之
      錄影帶以資調查。綜上，原確定判決對上開重要證據均漏
      未斟酌，聲請人得依法聲請再審等語。
四、經查：
（一）聲請人於警詢、偵查及審理中，雖未曾清晰主張存有證人
      即英文名字為Steven、Ken 、Sharon等人可證明上開情節
      ，然其於原審審理時，業已陳稱：有幾位當天在現場，但
      不知中文名字與地址之酒客，可資證明其無上開犯行等情
      ，是以，聲請人於原審判決確定前，既早已知悉上開證人
      即英文名字為Steven、Ken 、Sharon等人之存在，僅係不
      知渠等正確之中文名字與通訊地址，即與「新證據」必須
      具備事實審判決前為法院及當事人所不知，不及調查斟酌
      ，至其後始行發現之「嶄新性」要件不符，且由聲請人所
      提出之刑事聲請再審狀以觀，亦可知聲請人至今亦仍未提
      出上開酒客之聯絡方式、及中文真實姓名之事實，則是有
      否確有渠等證人存在，實有未明之處。其次，上開證人3
      位之證詞真實性如何，未經調查實無從知悉，而依該證據
      之本身作形式上觀察，並非不須經調查程序顯然可認為足
      以動搖原確定之判決，亦不符合「顯然性」之要件。揆諸
      前開說明，聲請人所為之上開聲請，核與該證據於事實審
      法院判決前已經存在，為法院、當事人所不知，不及調查
      斟酌，至其後始行發見之「嶄新性」，及顯然可認足以動
      搖原有罪確定判決，應為無罪、免訴、免刑或輕於原判決
      罪名之「顯然性」，兩者要件均有所不符，當非屬該條款
      所謂之「確實之新證據」。是聲請人以本件有刑事訴訟法
      第420 條第1 項第6 款之事由聲請再審，顯無理由。
（二）查聲請人涉犯本件妨害自由等案件，依刑事訴訟法第376
      條第1 款規定，係屬不得上訴於第三審法院之案件無訛，
      核先敘明。次查聲請人與告訴人就本件恐嚇案件達成調解
      等情，固有臺北市大安區公所調解委員會調解書1 份附卷
      可憑，惟該調解結果至多僅屬原審法院在判決時所應審酌
      之量刑情狀之一，影響所及乃是宣告刑之輕重，該調解書
      並非屬足生影響於原判決之重要證據，核與刑事訴訟法第
      421 條規定得為受判決人之利益聲請再審之要件不合。復
      查聲請人在員警到達案發現場前，曾以「要讓告訴人死得
      很難看」、「要讓店無法繼續經營」等語辱罵告訴人，業
      經證人涂東誠、吳東山具結證稱曾親耳聽到聲請人以上開
      語句辱罵告訴人，及聲請人在員警到達現場後，曾辱罵員
      警為「白癡」、「流氓」等情，俱經原審法院詳加審酌之
      事實，業據本院調取原審全卷核閱無訛，是本件足生影響
      判決之重要證據既均經原審判決審酌，並於確定判決之理
      由欄內詳予論列，即無上開准予再審之事由存在。況聲請
      人所為之妨害自由等犯行，已經告訴人指訴明確，及上開
      證人證述綦詳，此觀諸原確定判決自明，原審縱未另調閱
      警局內所設之監視錄影帶另行查證，然因本件事證已明確
      ，亦無礙於原審對聲請人上開犯行之認定，故非得遽謂原
      審對本件重要證據有漏未審酌之情形。此外，聲請人雖另
      以原審漏未審酌其所提出之臺北市聯合醫院仁愛院區驗傷
      診斷書作為其再審事由，惟因該聲請人自身之診斷書並非
      足生影響於本件判決之主要證據，實不足以動搖原有罪確
      定判決，自亦不得據以聲請再審。
（三）綜上，聲請人就本件不得上訴第三審法院，並經判決確定
      之案件所提出之再審事由，俱未符合刑事訴訟法第421 條
      之得聲請再審之要件。從而，本件聲請為無理由，應予駁
      回。
五、依刑事訴訟法第434 條第1 項，裁定如主文。
中    華    民    國    98    年    12    月    8     日
                  刑事第十七庭法  官  葉力旗
以上正本證明與原本無異
如不服本裁定應於送達後5日內向本院提出抗告狀
                              書記官  林碧華
中    華    民    國    98    年    12    月    8     日

司法院資訊處製作；財團法人民間司法改革基金會備份。
